【裁判字號】    93,上,162
【裁判日期】    900713
【裁判案由】    清償借款
【裁判全文】
臺灣高等法院民事判決                              九十三年度上字第一六二號
    上  訴  人    智鈞有限公司
    法定代理人    張炎山
    訴訟代理人    連一鴻律師
    被  上訴人    甲○○
右當事人間請求清償借款事件，上訴人對於中華民國九十二年十二月二十四日臺灣板
橋地方法院九十二年度訴字第一七八七號第一審判決提起上訴，並減縮應受判決事項
之聲明，經本院於九十三年六月二十九日言詞辯論終結，判決如左：
    主    文
原判決關於駁回上訴人後開第二項之訴，及該部分假執行之聲請，並訴訟費用之裁判
（減縮部分除外）廢棄。
被上訴人應給付上訴人新臺幣貳佰伍拾萬元，及自民國九十三年四月二十六日起，至
清償日止，按年息百分之五計算之利息。
第一、二審訴訟費用由被上訴人負擔。
本判決所命給付，於上訴人供擔保新臺幣捌拾伍萬元後，得假執行；被上訴人如以新
台幣貳佰伍拾萬元為上訴人預供擔保，得免為假執行。
    事    實
甲、上訴人方面：
一、聲明：
  (一)原判決關於駁回後開第二項之訴及假執行聲請部分廢棄。
  (二)被上訴人應給付上訴人新臺幣（下同）二百五十萬元，及自民國九十三年四月二
    十六日起至清償日止，按年息百分之五計算之利息。
  (三)願供擔保請准宣告假執行。
二、陳述：除引用原判決記載外，補稱略以：
  (一)伊因與被上訴人之兄長陳銘燦熟識，知被上訴人家境不錯，始同意借其七百五十
    萬元（以下稱系爭借款）。被上訴人曾親自書寫字據內容為「合庫東新莊分行0
    000000000000，甲○○」，並要求伊電匯至該合作金庫銀行東新莊
    分行（以下稱合庫東新莊分行）帳戶（以下稱系爭帳戶）。被上訴人復自認伊於
    九十一年一月三十一日匯至系爭帳戶內之款項即為系爭借款，及曾於同年五月十
    三日匯款五百萬元返還予伊，足證系爭借款確為被上訴人所借，與訴外人郭連生
    無涉。況郭連生前於九十年八月間因交付支票退票，已積欠伊六百五十四萬八千
    元借款未還，債信不佳，伊至愚也不可能再出借系爭借款予郭連生。至郭連生以
    訴外人松穎營造有限公司牌照質押予伊，即係為該六百五十四萬八千元欠款，與
    系爭借款並無關係。
  (二)又伊已於九十三年三月二十三日以民事陳報狀定三十二日期間，催告被上訴人返
    還未清償之二百五十萬元借款本息，被上訴人於同年月二十四日收受該陳報狀，
    有掛號郵件收件回執可憑，算至同年四月二十五日已屆滿三十二日之催告期限，
    仍未清償，自應從該時起負遲延責任，故就遲延利息之請求，減縮自九十三年四
    月二十六日起算。
三、證據：除援用第一審所提證據外，補提掛號郵件收件回執、支票及借據為證。
乙、被上訴人方面：
    被上訴人未於言詞辯論期日到場，據其提出書狀及於準備程序之聲明及陳述略以
    ：
一、聲明：
  (一)上訴駁回。
  (二)如受不利之判決，願供擔保請准免為假執行。
二、陳述：除引用原判決記載外，補稱略以：
  (一)伊與郭連生合夥承包工程，由伊出資一、二千萬元，郭連生則負責以隆建營造名
    義向合庫東新莊分行申請工程履約保證書。郭連生為繳交申請履約保證書之費用
    ，而向上訴人貸借系爭借款，當時曾提供松穎營造有限公司甲級營造廠牌照質押
    予上訴人，又恰因伊於合庫東新莊分行設有系爭帳戶，乃提供系爭帳戶供郭連生
    使用，由上訴人直接將系爭借款匯入系爭帳戶貸借予郭連生，該款項本屬郭連生
    所有，與伊無涉。
  (二)嗣伊與郭連生合夥承包之工程與業主解約，業主將七百三十萬元履約保證金退還
    至隆建營造帳戶。當時隆建營造即自該履約保證金中，扣除其與郭連生間原有稅
    金、價差及債務後，再將剩餘之五百萬元匯入系爭帳戶，至以伊名義退還五百萬
    元予上訴人，實因承辦小姐寫錯，非是表示系爭借款係伊向上訴人貸借，上訴人
    對伊主張未清償二百五十萬元本息，顯無理由。
三、證據：援用第一審所提證據為證。
    理    由
一、被上訴人未於言詞辯論期日到場，核無民事訴訟法第三百八十六條各款列情形，
    爰依上訴人之聲請，由其一造辯論而為判決。
二、上訴人主張：被上訴人於九十一年一月三十一日向伊借得系爭借款，並約明一個
    月清償，伊已依約將系爭借款匯入系爭帳戶，惟屆清償期，被上訴人竟未履行，
    遲至同年五月十三日始清償五百萬元，尚積欠二百五十萬元未為返還等情，依消
    費借貸之法律關係，求為命被上訴人如數給付，及自九十三年四月二十六日起至
    清償日止按年息百分之五計算利息之判決（上訴人於原審請求利息自支付命令繕
    本翌日即九十二年八月七日起算，上訴後減縮之）。
三、被上訴人則以：伊與訴外人郭連生合夥承包工程，由郭連生向上訴人借得系爭借
    款作為申請工程履約保證書之用，嗣因工程解約，僅餘五百萬元匯還上訴人，伊
    與上訴人間並無消費借貸關係等語，資為置辯。
四、查上訴人於九十一年一月三十日依被上訴人書寫帳號、戶名，將系爭借款匯至系
    爭帳戶，及被上訴人於同年五月十三日匯款五百萬元予上訴人之事實，為兩造所
    不爭執，復有被上訴人書寫字條、萬泰銀行匯款回條及上訴人所有上海商業儲蓄
    銀行活期儲蓄存款存摺等件影本附卷可證，堪信為真實。兩造爭點為：系爭借款
    之借貸關係，究否存在於兩造之間。經查：
  (一)「之前郭連生就有跟我借過錢，一直被跳票，已欠我六百多萬元，所以後來郭連
    生再來講這個案子要跟我借錢，我就不借他錢。他找被上訴人合夥做這件工程，
    後來被上訴人和郭連生來跟我借錢，我有說因為認識被上訴人的哥哥，我才願意
    借錢給被上訴人。我有講明是要借被上訴人，所以他才會寫帳號給我，而且我覺
    得他們做這件工程應該會賺錢來還」等語，據被上訴人法定代理人張炎山到庭陳
    明（見本院卷七一頁），並提出經郭連生背書松穎營造有限公司簽發九十年九月
    三十日及同年十月六日期、面額分別為一百四十五萬元及一百七十三萬五千元之
    支票二紙、仁義建設有限公司簽發同年九月三十日期面積九十五萬六千五百元支
    票一紙，及郭連生因積欠上訴人包括上開三紙票款在內共六百五十四萬八千元，
    而簽署「以松穎營造有限公司牌照做為抵押，待牌照賣出做為償還，金額不夠部
    分半年後分攤（清）償」之字據一紙為證（見本院卷六六頁以下），被上訴人於
    準備程序中，對上訴人主張：郭連生尚有欠款未還，伊不可能再借錢給郭某乙節
    ，亦不爭執（見本院卷四八頁），堪信上訴人該部分主張為真正。
  (二)郭連生既尚有鉅額借款未償，上訴人拒絕再借其系爭借款，本合情理；嗣郭連生
    再邀被上訴人一同前來告貸，上訴人始答應貸予系爭借款。衡情，若非被上訴人
    承諾願負擔還款責任，上訴人怎會改變初衷，再借系爭借款予尚有鉅款未還之郭
    連生？況被上訴人於借款當場書寫記載系爭帳戶帳號之字據，供上訴人電匯系爭
    借款；復於九十一年五月十三日以其名義匯還上訴人五百萬元等情，有該字據及
    張炎山上海商業儲蓄銀行活期儲蓄存款存摺足稽（見原審支付命令卷），且為被
    上訴人所不否認，益徵上訴人主張系爭借款係借予被上訴人，應可信實，被上訴
    人否認借貸，尚非可採。至如上述郭連生書寫字據，已載明質押松穎營造有限公
    司牌照，係為擔保其另於九十年九、十月間之欠款，且尚猶不足清償，則被上訴
    人抗辯郭連生曾為系爭借款質押牌照予上訴人云云，即無足取。被上訴人又辯稱
    ：以伊名義匯款五百萬元返還上訴人，係因承辦人員書寫錯誤等語，未見其舉證
    證實，復與常情不符，尚無可信。
  (三)綜合上述，堪認系爭借款之消費借貸關係存在於兩造之間，則上訴人以被上訴人
    尚有二百五十萬元借款未還，以九十三年三月二十三日陳報狀之送達為催告之意
    思表示，令被上訴人於三十二日內償還，被上訴人已於九十三年三月二十四日收
    受該書狀，有掛號郵件收件回執為憑（見本院卷五三頁），亦為被上訴人所不否
    認。是上訴人請求被上訴人給付該數額，及自九十三年四月二十六日起至清償日
    止，按年息百分之五計算之遲延利息，即屬有據。
五、從而，上訴人本於消費借款之法律關係，請求被上訴人給付上開金額及法定遲延
    利息，為有理由，應予准許。原審駁回上訴人上開請求及假執行之聲請，尚有未
    洽。上訴意旨指摘原判決該部分不當，求予廢棄改判，為有理由。爰由本院予以
    廢棄，改判如主文第二項所示。兩造陳明願供擔保，聲請為准、免假執行之宣告
    ，核無不合，爰分別酌定相當擔保金額准許之。
六、本件事證已臻明確，兩造其餘主張及舉證等攻擊防禦方法，核與判決結果不生影
    響，爰不一一論述。
七、據上論結，本件上訴為有理由。依民事訴訟法第四百五十條、第七十八條、第四
    百六十三條、第三百八十五條第一項、第三百九十條第二項、第三百九十二條，
    判決如主文。
中      華      民      國    九十      年      七      月     十三     日
                              民事第十一庭
                                  審判長法  官  黃  熙  嫣
                                        法  官  鄭  傑  夫
                                        法  官  陳  介  源
正本係照原本作成。
如不服本判決，應於收受送達後二十日內向本院提出上訴書狀，其未表明上訴理由者
，應於提出上訴後二十日內向本院補提理由書狀（均須按他造當事人之人數附繕本）
上訴時應提出委任律師或具有律師資格之人之委任狀；委任有律師資格者，另應附具
律師資格證書及釋明委任人與受任人有民事訴訟法第四百六十六條之一第一項但書或
第二項（詳附註）所定關係之釋明文書影本。
中      華      民      國    九十三    年      七      月     十六     日
                                        書記官  鎖  瑞  嶺
附註：
民事訴訟法第四百六十六條之一（第一項、第二項）：
對於第二審判決上訴，上訴人應委任律師為訴訟代理人。但上訴人或其他法定代理人
具有律師資格者，不在此限。
上訴人之配偶、三親等內之血親、二親等內之姻親，或上訴人為法人、中央或地方機
關時，其所屬專任人員具有律師資格並經法院認為適當者，亦得為第三審訴訟代理人
。


司法院資訊處製作；財團法人民間司法改革基金會備份。
